【裁判字號】    97,上易,1990
【裁判日期】    971230
【裁判案由】    誣告
【裁判全文】
臺灣高等法院臺中分院刑事判決        97年度上易字第1990號
上  訴  人  臺灣臺中地方法院檢察署檢察官
被      告  乙○○
上列上訴人因被告誣告案件，不服臺灣臺中地方法院97年度易字
第1574號，中華民國97年10月3日第一審判決（起訴案號：臺灣
臺中地方法院檢察署97年度偵緝字第405號），提起上訴，本院
判決如下：
    主  文
原判決撤銷。
乙○○未指定犯人，而向該管公務員誣告犯罪，處拘役拾日，
如易科罰金，以銀元參佰元即新台幣玖佰元折算壹日。減為拘役
拾伍日，如易科罰金，以銀元參佰元即新台幣玖佰元折算壹日。
緩刑貳年。
    事  實
一、乙○○明知其所管理、使用之車牌號碼UXH－801號輕型機車
    ，係其在民國（下同）91年7月20日左右，在臺中市將該機
    車之托運證明單交予甲○○前往臺中市火車站附近之托運行
    領取、使用，並未失竊，卻以失竊為由，於91年11月25日上
    午9時許，向臺中市警察局第六分局何安派出所申報稱：該
    機車於91年11月24日17時許，在臺中市○○區○○街62號前
    失竊，報請臺中市警察局第六分局協助偵查竊盜案件，致甲
    ○○因此受刑事之訴追、調查。嗣經臺灣臺中地方法院檢察
    署檢察官偵查後，於92年8月8日以91年度偵字第23639號為
    不起訴處分確定，始循線查悉上情。
二、案經臺灣臺中地方法院檢察署檢察官自動檢舉後偵查起訴。
    理  由
一、訊據被告乙○○供承有於91年11月25日上午9時許，向臺中
    市警察局第六分局何安派出所申報稱：該機車於91年11月24
    日17時許，在臺中市○○區○○街62號前失竊等情不諱，然
    堅決否認有何未指定犯人之誣告犯行，辯稱：伊於91年間確
    實有將該機車從新竹寄到臺中，也曾委託證人甲○○代為向
    托運行領回，其間證人甲○○亦曾借用，但均有歸還，但自
    91 年9、10月間起，因伊與證人甲○○經商失敗，對外欠債
    累累，遭債主頻頻催討債務，伊即無法與證人甲○○取得聯
    繫，至91年11月間某日伊需要騎該機車時，才發現該機車遭
    竊不見，伊並不知道係證人甲○○事後私自將系爭機車騎走
    ，倘伊知情，伊會直接對證人甲○○提出侵占告訴，伊無誣
    告他人犯罪之主觀犯意云云。
二、上開機車係被告於91年7月間委請托運行自新竹地區載運往
    臺中地區後，再委請證人甲○○代為向托運行領回，其後被
    告於91年11月25日9時50分，向臺中市警察局第六分局何安
    派出所申報稱：該機車於91年11月24日17時許，在臺中市○
    ○區○○街62號前失竊等情，嗣於91年11月28日21時40分許
    ，為警在臺中市○區○○路一段1號前，查獲證人甲○○騎
    乘該機車，又證人甲○○涉嫌竊盜該機車部分，業經臺灣臺
    中地方法院檢察署檢察官另案於92年8月8日以91年度偵字第
    23639號為不起訴處分確定在案等情，為被告乙○○所不爭
    執，並有員警所製作之搜索扣押筆錄、扣押物品目錄表、職
    務報告書（以上詳警卷第6至7頁、第12頁）、臺灣臺中地方
    法院檢察署91年度偵字第23639號不起訴處分書、臺中市警
    察局第六分局以97年6月24日中分六警偵字第0970021290號
    函函覆之車籍查詢基本資料、車籍查詢歷任車主資料、失車
    唯讀案件基本資料、臺中市警察局車輛協尋電腦輸入單等存
    卷可憑，則本件應審究者，乃被告乙○○向警方申報失竊該
    機車時，其主觀上是否明知該機車係在其本人知情或同意之
    情形下，交由證人甲○○騎乘使用，而非遭人竊取，卻仍故
    意捏造該機車失竊之事實，而向該管公務員為不實之申告？
    經查：被告乙○○雖稱曾提供相關證件，委託證人甲○○前
    往領取托運之車牌號碼UXH－801號機車，且曾將該機車借予
    證人甲○○，但證人甲○○事後有歸還云云。然衡諸常情，
    一般人騎乘機車，身上常會攜帶該機車行車執照及個人駕駛
    執照，以備交通警察臨檢時，得以證明自己有駕駛執照及所
    騎乘機車有行車執照，有合法來源證明，而證人甲○○已證
    明被告曾將上揭機車行車執照交其持有、使用，於被告向警
    方申報失竊時，上揭機車行照尚未向證人甲○○取回，則被
    告於申報上揭機車失竊時，焉不知該機車仍係借予證人甲○
    ○使用中？其主觀上焉無未指定犯人誣告之認識？況被告猶
    自承於向警察機關申報失竊前，並未曾向數月前經常借用該
    機車之證人即前男友甲○○求證聯繫過等語。再者，被告與
    證人甲○○原為男女朋友，而證人甲○○已明確證述被告委
    託其代領托運該機車時，即已同意出借該機車，其並自斯時
    起使用該機車等情，甲○○並於其被訴之竊盜案中提出被告
    乙○○之國民身分證、該機車行車執照正本、機車強制責任
    保險證等證件，苟被告未同意出借該機車予證人甲○○，證
    人甲○○焉能持續持有上開證件，使用上揭機車，並曾因騎
    乘該機車未載安全帽而受交通違規裁罰之可能（偵23639號
    卷)？是被告主觀上應已明知該機車在甲○○使用中，乃竟
    向警方申報遺失，難謂無未指定犯人誣告之認識。至被告於
    原審審理時舉證人黃淑華、葉晉榮為其有利之證述，然上揭
    證人一為其胞妹，另一為其友人，證詞是否迴護、可信，已
    非無疑。況前揭證人對被告案情，既為有利，為何被告於偵
    查中未聲請傳訊，直至原審審理時始聲請傳證，亦有悖於常
    情，因此難以上揭證人之證詞，遽為有利被告之認定。是被
    告所辯無足採信，其有誣告之犯行，洵堪認定。
三、查被告行為後，刑法第2條第1項業於94年2月2日修正公布，
    並自95年7月1日起施行。修正後刑法第2條第1項規定，已將
    新舊法律適用之「從新從輕」原則，改採「從舊從輕」原則
    ，而此規定僅係規範行為後法律變更所生新舊法律比較適用
    之準據法，並非實體刑罰法律，自不生行為後法律變更之比
    較適用之問題，應逕行適用新法第2條第1項之規定，為「從
    舊從輕」之比較。
  (一)被告行為後，刑法第33條第5款業於94年2月2日修正公布，
    並自95年7月1日起施行；修正後刑法第33條第5款規定「罰
    金：新臺幣一千元以上，以百元計算之。」與修正前刑法第
    33條第5款規定「罰金：一元以上。」不同。比較新舊法結
    果，以舊法較有利於行為人，故依刑法第2條第1項前段規定
    ，本件法定刑中有關罰金部分，自應適用行為時之法律即修
    正前刑法第33條第5款規定決定其罰金部分之法定刑。
  (二)關於易科罰金部分，修正前刑法第41條第1項前段係規定「
    犯最重本刑為五年以下有期徒刑以下之刑之罪，而受六個月
    以下有期徒刑或拘役之宣告，因身體、教育、職業、家庭之
    關係或其他正當事由，執行顯有困難者，得以一元以上三元
    以下折算一日，易科罰金。」而斯時易科罰金之折算標準，
    依刪除前罰金罰鍰提高標準條例第2條規定，係就其原定數
    額提高為一百倍折算一日，並依現行法規所定貨幣單位折算
    新臺幣條例第2條折算為新臺幣，則適用舊法之結果，易科
    罰金之折算標準應以銀元三百元即新臺幣九百元折算一日；
    惟修正後刑法第41條第1項前段則規定「犯最重本刑為五年
    以下有期徒刑以下之刑之罪，而受六個月以下有期徒刑或拘
    役之宣告者，得以新臺幣一千元、二千元或三千元折算一日
    ，易科罰金。」而將有期徒刑或拘役易科罰金之折算標準提
    高。經比較新舊法之結果，應適用舊法關於易科罰金之規定
    ，對被告較為有利。
四、核被告所為，係犯刑法第171條第1項之未指定犯人誣告罪。
    乃原審未察，而為無罪之諭知，顯有違誤，檢察官上訴指摘
    原判決不當，為有理由，應由本院將原判決撤銷改判。爰審
    酌被告無不良前科，其誣告他人犯罪，浪費司法資源，並使
    受誣告者有遭刑事訴追之虞，犯罪手段平和及犯罪否認犯行
    等一切情狀，量處拘役30日，並諭知易科罰金之折算標準。
    又被告犯罪時間係在96年4月24日以前，合於中華民國九十
    六年罪犯減刑條例第2條第1項第3款所定減刑條件，應減其
    宣告刑二分之一為拘役15日，並諭知易科罰金之折算標準。
    末查，被告未曾受有期徒刑以上刑之宣告，有臺灣高等法院
    被告前案紀錄表附卷可稽，其一時失慮，致罹刑章，經此偵
    審程序暨科刑之宣告，應知警惕而無再犯之虞，本院認所宣
    告之刑，以暫不執行其刑為適當，併宣告緩刑二年，用勵自
    新。
五、據上論斷，應依刑事訴訟法第369條第1項前段、第364條、
    第299條第1項前段，刑法第2條第1項前段、第171條第1項、
    第74條第1項，修正前刑法第41條第1項前段，刪除前罰金罰
    鍰提高標準條例第2條，現行法規所定貨幣單位折算新臺幣
    條例第2條，中華民國九十六年罪犯減刑條例第2條第1項第3
    款、第7條，判決如主文。
本案經檢察官丙○○到庭執行職務。
中    華    民    國    97    年    12    月    30    日
            刑事第一庭    審判長法  官  陳  紀  綱
                                法  官  張  智  雄
                                法  官  陳  欣  安
以上正本證明與原本無異。
不得上訴。
                                書記官  籃  營  昌
中    華    民    國    97    年    12    月    30    日
附錄：
刑法第171條第1項：
未指定犯人，而向該管公務員誣告犯罪者，處一年以下有期徒刑
、拘役或三百元以下罰金。


司法院資訊處製作；財團法人民間司法改革基金會備份。
